【裁判字號】    97,簡上,247
【裁判日期】    970613
【裁判案由】    詐欺
【裁判全文】
臺灣高雄地方法院刑事判決             97年度簡上字第247號
上  訴  人
即  被  告  甲○○
上列上訴人因詐欺案件，不服臺灣高雄地方法院高雄簡易庭96年
度簡字第7641號第一審判決（聲請簡易判決處刑案號：臺灣高雄
地方法院檢察署96年度偵字第23709 號），提起上訴，本院判決
如下：
    主  文
上訴駁回。
    事  實
一、甲○○曾因竊盜案件，經臺灣雲林地方法院以91年度六簡字
    第71號判處有期徒刑4 月確定，緩刑3 年，緩刑期間交付保
    護管束，復因緩刑期間再犯違反職役職責案件撤銷緩刑，甫
    於民國94年12月29日執行完畢。詎仍不知悔改，雖知國內社
    會上層出不窮之詐騙集團或不法份子為掩飾其不法行徑，避
    免執法人員之追究及處罰，經常利用他人之存款帳戶掩人耳
    目，因此，在客觀上可以預見一般取得他人帳戶使用之行徑
    ，常與行財產犯罪有密切關連，竟以縱有人持其存款帳戶作
    為詐騙之犯罪工具，亦不違其本意之幫助犯意，於96年4 月
    間某日某時，在不詳地點，將其在聯邦商業銀行民權分行申
    辦之帳號000000000000帳戶（下稱聯邦銀行帳戶）之存簿、
    金融卡及密碼等物，交予年籍不詳自稱「陳信章」之成年男
    子，上開物品旋即流入詐騙集團手中。嗣「陳信章」所屬之
    詐欺集團成員即於同年4 月22日，以網路聊天之方式與丙○
    ○取得聯繫，佯稱：願意援交，惟需先至提款機前確認其身
    分云云，致丙○○信以為真而陷於錯誤，遂依指示，於96年
    4 月23日15時許，以轉帳方式將新臺幣（下同）2 萬8,866
    元匯至練兆之所有之華南商業銀行頭份分行帳號
    000000000000 號帳 戶內（練兆之涉嫌詐欺部分，另併由臺
    灣板橋地方法院審理），另於同日18時49分許，先後3 次共
    將8 萬3,000 元匯至甲○○上開聯邦銀行帳戶內。嗣經丙○
    ○察覺受騙而報警處理。
二、案經高雄縣政府警察局報告臺灣高雄地方法院檢察署檢察官
    偵查並聲請簡易判決處刑。
    理  由
一、證據能力之審酌：
(一)按「被告以外之人於審判外之言詞或書面陳述，除法律有規
    定者外，不得作為證據。」刑事訴訟法第159 條第1 項固定
    有明文。惟按「被告以外之人於審判外之陳述，雖不符前4
    條之規定，而經當事人於審判程序同意作為證據，法院審酌
    該言詞陳述或書面陳述作成時之情況，認為適當者，亦得為
    證據。當事人、代理人或辯護人於法院調查證據時，知有第
    159 條第1 項不得為證據之情形，而未於言詞辯論終結前聲
    明異議者，視為有前項之同意。」刑事訴訟法第159 條之5
    亦規定甚明。本件被害人丙○○於警詢中之供述，雖屬被告
    以外之人於審判外之言詞陳述，惟被告於本院調查證據時，
    知有上情而未於言詞辯論終結前聲明異議，本院審酌該等陳
    述係執法機關依法定程序詢問而做成，並無何違法不當之處
    ，亦無不足採信之情況，認以之做為證據，應屬適當，該等
    陳述應有證據能力。
(二)本件聯邦銀行提出之被告上開帳戶交易明細表，雖屬被告以
    外之人於審判外之書面陳述，依刑事訴訟法第159 條第1 項
    之規定，本亦不得做為證據。惟按除顯有不可信之情況外，
    從事業務之人於業務上或通常業務過程所須製作之紀錄文書
    、證明文書，得為證據，刑事訴訟法第159 條之第2 款定有
    明文。蓋從事業務之人在業務上或通常業務過程所製作之紀
    錄文書、證明文書，因係於通常業務過程不間斷、有規律而
    準確之記載，通常有會計人員或記帳人員等校對其正確性，
    大部分紀錄係完成於業務終了前後，無預見日後可能會被提
    供作為證據之偽造動機，其虛偽之可能性小，何況如讓製作
    者以口頭方式於法庭上再重現過去之事實或數據亦有困難，
    因此其亦具有一定程度之不可代替性，除非該等紀錄文書或
    證明文書有顯然不可信之情況，否則有承認其為證據之必要
    。上開書面陳述係屬從事業務之人於通常業務過程鍵入電腦
    所製作之紀錄，經列印後付與本院，性質上與業務製作之文
    書無異，揆諸前開法條意旨，得為證據。
二、訊據被告甲○○固坦認曾將上開帳戶交付姓名年籍不詳自稱
    「陳信章」之人，然矢口否認有何幫助詐欺之犯意，並辯稱
    ：係為投資操作股票故將帳戶交付他人云云。惟查：
(一)被害人確實遭人以事實欄所示之方式詐騙並匯款入被告前開
    帳戶等情，業據證人即被害人丙○○於警詢時證述綦詳，並
    有被告前開帳戶交易明細、聯邦銀行ATM 轉帳交易明細在卷
    可稽，已足認定。而本案帳戶之存摺、印章確為被告自行交
    付姓名年籍不詳自稱「陳信章」之成年男子，已據被告自白
    不諱，此部份事實亦堪認定。
(二)被告雖辯稱係為投資操作股票才將上開物品交付與姓名年籍
    不詳之男子「陳信章」，當時還交付1 萬多元作為本金，操
    作方法係以被告名義登記1 個買賣股票的帳戶，故要求交付
    存摺及提款卡以供流通之用云云。然以現今之股市行情而言
    ，除少數俗稱雞蛋水餃股之低價股票外，1 萬餘元之資金連
    1 張股票都無法購買，如何能以被告名義開立帳戶獨自運作
    ？投資股票需使用證券帳戶，又何需將一般活存帳戶之存摺
    印章交予他人？被告所述與交易常情顯有違背。又被告上訴
    時提出所謂「帳戶投資代管同意書」及「客戶投資代管物品
    證明書」，並稱係當時與「陳信章」所簽立，所使用之印章
    即為其存摺之印章云云，然經本院與卷附被告前開帳戶存款
    印鑑卡之印章相比對，印鑑卡中「張」字之右下方係類似「
    巨」字形，但前開同意書及證明書中「張」字右下方則少了
    1 個彎曲，係類似「尸」之筆畫；且印鑑卡中「傳」字左方
    係3 豎類似「川」字，但前開同意書及證明書中「傳」字左
    方則係2 豎類似「入」字，足見並非相同之印章，被告辯稱
    此同意書及證明書係使用前開帳戶之印章簽立，顯屬無稽。
    再查被告於警詢中供稱該帳戶係置於機車至物箱內遺失，連
    時間地點均極為明確，於本院準備程序中，並自承其在警詢
    時並未遭受不正當方式訊問，所述均實在等語，與在本院之
    辯解前後不一，顯有矛盾。本院審理中檢察官詢以為何所辯
    與警詢中不同，被告竟稱當時聯絡該集團成員，該集團成員
    稱若不照他們的話去做，他們會反告被告詐欺，故在警詢中
    謊稱遺失云云。然被告與「陳信章」素未謀面，僅係由報紙
    廣告相識，又無特殊之信任關係，被告當時已遭警方正式約
    談，知悉帳戶遭冒用，且現今詐騙集團甚為猖獗，新聞報導
    時有所聞，被告自應有所警覺而與警方合作，豈有仍謊稱遺
    失之理，其辯解顯係卸責之詞，不足採信。
(三)查金融機構帳戶係供個人作存、提款、轉帳等財產之金錢支
    配處分之用，對個人權益影響甚大，縱令需交付他人使用，
    亦必基於特殊之親密或信賴關係。況不肖之徒為掩飾不法行
    徑，避免執法人員之追究處罰，經常利用他人帳戶之存摺、
    提款卡、金融卡及密碼轉帳或提領犯罪所得，藉以掩蓋犯罪
    行為之情形，業經新聞及電視等大眾傳播系統廣為披露，政
    府亦宣導民眾注意防範。則一般人本於生活經驗及認識，在
    客觀上應已預見完全不相識之人要求提供金融機構存款帳戶
    之存摺、印章供其使用之行徑，輒與利用該帳戶進行詐欺此
    財產性犯罪之工具有密切關聯，而被告係身心健全之成年人
    ，對此自應有所認識。而其仍無故將帳戶交付「陳信章」，
    具有幫助詐欺取財之不確定故意至明。
(四)綜上所述，本件事證明確，被告辯解尚不足採，其顯係提供
    帳戶與他人以幫助詐欺，犯行已堪認定。
三、按刑法上之幫助犯，係指以幫助之意思，對於正犯資以助力
    ，而未參與實施犯罪之行為者而言，最高法院49年台上字第
    77號判例著有明文。被告並未參與詐欺行為，但提供帳戶與
    「陳信章」及所屬詐欺集團不詳姓名之成員作為收款之帳戶
    ，係對詐欺罪之正犯資以助力，是核被告所為，係犯刑法第
    339 條第1 項詐欺取財罪之幫助犯。被告有如事實欄所示之
    科刑、執行紀錄，有臺灣高等法院被告前案紀錄表在卷可稽
    ，其於執行完畢5 年內故意再犯本件有期徒刑以上之罪，為
    累犯，應依刑法第47條第1 項之規定加重其刑。被告幫助他
    人犯詐欺取財罪，依刑法第30條第2 項之規定，按正犯之刑
    減輕之，並依法先加後減。按原審以被告罪證明確，予以論
    罪科刑及諭知易科罰金折算標準，並依中華民96年罪犯減刑
    條例予以減刑，認事用法核無違誤。被告以其係投資而非幫
    助詐欺為由提起上訴，並無理由，應予駁回。
據上論斷，應依刑事訴訟法第455 條之1 第3 項、第368 條，判
決如主文。
本案經檢察官乙○○到庭執行職務。
中    華    民    國    97    年    6     月    13    日
                  刑事第九庭    審判長法  官    張世賢
                                      法  官    陳建和
                                      法  官    王奕勛
以上正本證明與原本無異。
不得上訴。
中    華    民    國    97    年    6     月    13    日
                                      書記官    林晏光


司法院資訊處製作；財團法人民間司法改革基金會備份。
